---
title: "ISEPAM"
author: "Philippe MICHEL"
date: "`r Sys.Date()`"
output:
  pdf_document:
    latex_engine: lualatex
    toc: yes
    toc_depth: 3
    number_sections: no
    keep_tex: yes
    df_print: kable
    highlight: tango
    citation_package: biblatex
  word_document:
    toc: yes
    toc_depth: '3'
  html_document:
    toc: yes
    df_print: paged
subtitle: Rapport statistique - V1
thanks: Travail de Hicham EL MASRI (Chirurgie digesitve)
header-includes:
- \usepackage[output-decimal-marker={,},per-mode = symbol,mode = text]{siunitx}
- \usepackage[french]{varioref}
documentclass: scrartcl
mainfont: Faune
mainfontoptions:
- Ligatures = TeX
- Ligatures = Common
sansfont: Faune
sansfontoptions:
- Ligatures = TeX
- Ligatures = Common
monofont: Fira Mono
monofontoptions: Numbers = Monospaced
mathfontoptions: Numbers = Monospaced
lof: yes
lot: yes
colorlinks: yes
fontsize: 10pt
papersize: a4
lang: fr
cite-method: biblatex
bibliography: stat.bib
license: CC BY-SA
always_allow_html: true
---

```{r setup, include= FALSE}
knitr::opts_chunk$set(echo = FALSE, warning = FALSE, message = FALSE, cache = FALSE)
#knitr::opts_chunk$set(echo = TRUE, warning = FALSE, message = FALSE)
rm(list = ls())
expx <- TRUE
```

```{r info}
library(forcats)
library(stringr)
library(treemap)
library(epiDisplay)
library(factoextra)
library(baseph)
library(knitr)
library(finalfit)
library(Hmisc)
library(tidyr)
library(ggplot2)
library(kableExtra)
library(forestmodel)
library(lubridate)
library(dplyr)
library(janitor)
library(parameters)
library(see)
library(binom)
library(questionr)
library(readr)
library(DescTools)
library(gtsummary)
library(ggsci)
# sessionInfo()
```

```{r import_tt}
tt <- read_csv(
  "data/data_isepam.csv",
  col_names = TRUE,
  na = c("", "NA"),
  lazy = FALSE,
  show_col_types = FALSE
) %>%
  mutate_if(is.character, as.factor) %>%
  janitor::clean_names()
#    janitor::remove_constant() |>
#   janitor::remove_empty()
names(tt) <- str_replace_all(names(tt), "_", ".")
nomv <- names(tt)
#
expx = FALSE # N'exporte pas les tableaux en csv.
```

```{r forme_tt}
tt <- tt %>%
  mutate(asa = as.factor(asa))
tt$examinateur.1 <-
  as.factor(ifelse((tt$sexe == "H" &
                    tt$surface.1.taille < 524) |
                    (tt$sexe == "F" &
                        tt$surface.1.taille < 385),
                   "sarcopénique",
                   "non sarcopénique"
  ))
tt$examinateur.2 <-
  as.factor(ifelse((tt$sexe == "H" &
                      tt$surface.2.taille < 524) |
                     (tt$sexe == "F" &
                        tt$surface.2.taille < 385),
                   "sarcopénique",
                   "non sarcopénique"
  ))
tt$concordance.lectures <-
  ifelse(tt$examinateur.1 == tt$examinateur.2,
         "Concordance",
         "non concordance")
# imc
tt$imc <- bmiph(tt$imc, "eng")
#
tt$clavien.dindo.cut <- tt$clavien.dindo %>%
  fct_recode(
    "Pas de complication" = "0",
    "Pas de complication" = "1",
    "Complication" = "2",
    "Complication significative" = "3a",
    "Complication significative" = "3b",
    "Complication significative" = "4",
    "Complication significative" = "5"
  )
```

```{r import_tt2}
tt2 <- read_csv(
  "data/data_isepam2.csv",
  col_names = TRUE,
  na = c("", "NA"),
  lazy = FALSE,
  show_col_types = FALSE
) %>%
  mutate_if(is.character, as.factor) %>%
  janitor::clean_names()
#    janitor::remove_constant() |>
#   janitor::remove_empty()
names(tt2) <- str_replace_all(names(tt2), "_", ".")
nomv2 <- names(tt2)
```

```{r forme_tt2}
tt2 <- tt2 %>%
  mutate(asa = as.factor(asa))
tt2$sarcopenie <-
  as.factor(ifelse((tt2$sexe == "H" &
                      tt2$surface.taille < 524) |
                     (tt2$sexe == "F" &
                        tt2$surface.taille < 385),
                   "sarcopénique",
                   "non sarcopénique"
  ))
# imc
tt2$imc <- bmiph(tt2$imc, "eng")
#
tt2$clavien.dindo.cut <- tt2$clavien.dindo %>%
  fct_recode(
    "Pas de complication" = "0",
    "Pas de complication" = "1",
    "Complication" = "2",
    "Complication significative" = "3a",
    "Complication significative" = "3b",
    "Complication significative" = "4",
    "Complication significative" = "5"
  )
```




## Description des données

La base de données comprend  `r dim(tt)[1]` cas pour `r dim(tt)[2]`  variables. 

 Ce travail préliminaire ne prend en compte que les mesures réalisées par l'examinateur 1.

```{r tabdemo}
numv <- c(1:15,30,31)
#tabcph(tt[,numv], sarcopenie, nomv = nomv[numv], titre = "Données démographiques", export = TRUE)
```

Comme on pouvait s'y attendre les patients sarcopéniques sont différents des non sarcopéniques sur le poids, l'IMC ou l'albuminémie mais pas sur l'âge, le sexe, les données carcinologiques ou opératoires. Comparer les deux groupes a donc un sens.

```{r pyr, fig.cap="Pyramide des âges"}
epiDisplay::pyramid(
  age = tt$age,
  sex = tt$sexe,
  binwidth = 10,
  col.gender = c("pink", "skyblue1"),
  main = "Pyramide des âges",
  printTable = FALSE
)
```

### Deux examinateurs

La concordance entre les deux examinateurs n'est pas parfaite. 

```{r surf1, fig.cap = "Surface du psoas rapportée à la taille"}
tt2 %>%
  ggplot() +
  aes(x = examinateur, y = surface.taille, fill = examinateur) +
  geom_violin(col = "skyblue1", alpha = 0.8) +
  geom_boxplot(width = 0.2, fill = "white") +
  labs(
    title = "Surface du psoas rapportée à la taille",
    subtitle = "",
    caption = "Surface du psoas rapportée à la taille",
    y = "mm2/m2",
    label = "pso1"
  ) +
  theme_light() +
  scale_color_lancet() +
  theme(
    plot.title = element_text(size = 16, face = "bold"),
    plot.subtitle = element_text(size = 12),
    axis.title.y = element_text(size = 12),
    legend.title = element_blank(),
    axis.title.x = element_blank(),
    axis.text.y = element_text(size = 12),
    axis.text.x = element_text(size = 12),
    legend.position = "none"
  )
```



```{r corexa, fig.cap = "Mesure de la surface du psoas par les deux examinateurs"}
tt %>% 
  ggplot() +
  aes(x = surface.1.taille, y = surface.2.taille, col = concordance.lectures) +
  geom_point() +
  geom_abline() +
  labs(title = "Mesure de la surface du psoas par les deux examinateurs",
       subtitle = "La concordance est évaluée sur la classification en deux classes de l'HAS",
       caption = "Mesure de la surface du psoas par les deux examinateurs",
       x = "Examinateur 1",
       y = "Examinateur 2",
       label = "cor1") +
  theme_light() +
  scale_color_lancet() +
  theme(
    plot.title = element_text(size = 16, face = "bold"),
    plot.subtitle = element_text(size = 12),
    axis.title.x = element_text(size = 12),
    axis.text.x = element_text(size = 12),
    axis.title.y = element_text(size = 12),
    axis.text.y = element_text(size = 12),
    legend.title = element_blank(),
    legend.position = "top"
  )
```

```{r tzbexa}
tbl_cross(tt, examinateur.1, examinateur.2) %>%
  add_p() %>%
  bold_labels() %>%
  modify_caption("Sarcopénie concordance entre les examinateurs") %>%
  as_kable_extra() %>%
  kable_styling(
    latex_options = c("striped", "repeat_header", "hold_position"),
    bootstrap_options = "striped",
    full_width = FALSE,
    position = "center",
    fixed_thead = TRUE
  )
```



## Critère principal

```{r exa1}
npat <- nrow(tt)
nsarco <- table(tt$examinateur.1)[[2]]
psarco <- round(100*nsarco/npat,1)
bsarco1 <- paste0(nsarco," (",psarco,"%)")

npat <- nrow(tt)
nsarco <- table(tt$examinateur.2)[[2]]
psarco <- round(100*nsarco/npat,1)
bsarco2 <- paste0(nsarco," (",psarco,"%)")
```


Le critère principal est l'étude de la durée de séjour en fonction de la sarcopénie définie selon les normes de l'HAS. L'échantillon comporte `r bsarco1` patients sarcopéniques pour l'examinateur 1 & r bsarco2` pour l'examinateur 2.

```{r princi1}
v1 <- var(subset(tt$duree.de.sejour.jour, tt$examinateur.1 == "non sarcopénique"))
v2 <- var(subset(tt$duree.de.sejour.jour, tt$examinateur.1 == "sarcopénique"))
zz <- wilcox.test(tt$duree.de.sejour.jour~tt$examinateur.1)
bp1 <- beaup(zz$p.value)

v1 <- var(subset(tt$duree.de.sejour.jour, tt$examinateur.2 == "non sarcopénique"))
v2 <- var(subset(tt$duree.de.sejour.jour, tt$examinateur.2 == "sarcopénique"))
zz <- wilcox.test(tt$duree.de.sejour.jour~tt$examinateur.2)
bp2 <- beaup(zz$p.value)

```
Les variances des deux groupes sont trop différentes pour utiliser le test de Student. On utilise donc un test non paramétrique de Wilcoxon-Mann-Whitney.

La différence entre les deux groupes n'est pas significative (examinateur 1 :`r bp1`, examinateur 2 : `r bp2`). Il est probable que la petite taille de l'échantillon soit en cause.

```{r gprinci1 ,fig.cap = "Durée de séjour selon la présence d'une sarcopénie -lecteur 1"}
tt %>%
  ggplot() +
  aes(x = examinateur.1, y = duree.de.sejour.jour, fill = examinateur.1) +
  geom_violin() +
  geom_boxplot(width = 0.2, fill = "white") +
  labs(
    title = "Durée de séjour selon la présence d'une sarcopénie",
    subtitle = paste0(bp1, " (examinateur 1)"),
    caption = "Durée de séjour selon la présence d'une sarcopénie",
    y = "jours",
    label = "princi1"
  ) +
  theme_light() +
  scale_color_lancet() +
  theme(
    plot.title = element_text(size = 16, face = "bold"),
    plot.subtitle = element_text(size = 12),
    axis.title.y = element_text(size = 12),
    legend.title = element_blank(),
    axis.title.x = element_blank(),
    axis.text.y = element_text(size = 12),
    axis.text.x = element_text(size = 12),
    legend.position = "none"
  )
```

### Régession linéaire

Calcul fait pour l'examinateur 1.

```{r p1reg}
ll <-
  lm(duree.de.sejour.jour ~ sarcopenie + age + urgence + stade.t, data = tt2)
tbl_regression(ll) %>%
  bold_labels() %>%
  modify_caption("Durée de séjour & facteurs de risque - régression linéaire") %>%
  as_kable_extra() %>%
  kable_styling(
    latex_options = c("striped", "repeat_header", "hold_position"),
    bootstrap_options = "striped",
    full_width = FALSE,
    position = "center",
    fixed_thead = TRUE
  )
```


## Critères secondaires
 
Tous les calculs sont présentés pour l'examinateur 1. 
 
### Complications

Les complications sont exprimées par  le score Clavien Dindo ramené à trois  niveaux.

```{r cs1}
zz <- fisher.test(tt$examinateur.1, tt$clavien.dindo.cut)
zz <- beaup(zz$p.value)
tbl_cross(tt, examinateur.1, clavien.dindo.cut , percent = "col") %>%
  add_p() %>%
  bold_labels() %>%
  modify_caption("Complications & sarcopénie") %>%
  as_kable_extra() %>%
  kable_styling(
    latex_options = c("striped", "repeat_header", "hold_position"),
    bootstrap_options = "striped",
    full_width = FALSE,
    position = "center",
    fixed_thead = TRUE
  )
```
La sarcopénie ne semble pas influer sur le taux de complication (`r zz`).


```{r cs1g, , fig.cap="Taux de complication vs présence d'une sarcopénie"}
bardeuxph(tt,clavien.dindo.cut,examinateur.1,titre = "Taux de complication vs présence d'une sarcopénie")
```


### Réhospitalisations

```{r cs2}
zz <- fisher.test(tt$examinateur.1, tt$rehospitalisation)
zz <- beaup(zz$p.value)
tbl_cross(tt, examinateur.1, rehospitalisation , percent = "col") %>%
  add_p() %>%
  bold_labels() %>%
  modify_caption("Réhospitalisations  & sarcopénie") %>%
  as_kable_extra() %>%
  kable_styling(
    latex_options = c("striped", "repeat_header", "hold_position"),
    bootstrap_options = "striped",
    full_width = FALSE,
    position = "center",
    fixed_thead = TRUE
  )
```
La sarcopénie ne semble pas influer sur le taux de réhospitalsation (`r zz`).


```{r cs2g, , fig.cap="Réhospitalisation vs présence d'une sarcopénie"}
barouiph(tt$rehospitalisation,tt$examinateur.1,oui = "Oui" , titre = "Réhospitalisation vs présence d'une sarcopénie", stitre = zz)
```

### Séjour en SSR

```{r cs3}
zz <- fisher.test(tt$examinateur.1, tt$ssr)
zz <- beaup(zz$p.value)
tbl_cross(tt, examinateur.1, ssr, percent = "col") %>%
  add_p() %>%
  bold_labels() %>%
  modify_caption("Transfert en SSR  & sarcopénie") %>%
  as_kable_extra() %>%
  kable_styling(
    latex_options = c("striped", "repeat_header", "hold_position"),
    bootstrap_options = "striped",
    full_width = FALSE,
    position = "center",
    fixed_thead = TRUE
  )
```
Les patients sarcopéniques semblent être pus souvent hospitalisés en SSR (`r zz`).


```{r cs3g, , fig.cap="SSR vs présence d'une sarcopénie"}
barouiph(tt$ssr,tt$examinateur.1,oui = "SSR" , titre = "SSR vs présence d'une sarcopénie", stitre = zz)
```

## Technique 

**Petit paragraphe à ajouter en fin de “matériel & méthode”**

Les données discrètes ont été décrites par leur fréquence exprimée en pourcentage avec son intervalle de confiance à 95 % et ont été comparées par le test exact de Fisher vu la faible effectif. Les intervalles de confiance n’ont été réalisés qu’après transformation angulaire. Les données numériques ont été décrites par leur moyenne (avec son intervalle de confiance à 95 % calculé par bootstrap) et l’écart-type. Les données continues ont été comparées par le test de Wilcoxon-Mann-Whitney. La régression linéaire a pris en compte la sarcopénie & toutes les variables ayant un p < 25 %. Un ajustement en step-by-step descendant a ensuite été réalisé.

Les statistiques ont été réalisées grâce au logiciel R[@rstat] avec en particulier les packages du Tidyverse[@tidy] & EpiDisplay[@epid].

### Bibliographie
